【裁判字號】    95,易,948
【裁判日期】    950824
【裁判案由】    毒品危害防制條例
【裁判全文】
臺灣高雄地方法院刑事判決               95年度易字第948號
公  訴  人  臺灣高雄地方法院檢察署檢察官
被      告  甲○○
上列被告因毒品危害防制條例案件，經檢察官提起公訴（95年度
毒偵字第3606號），本院判決如下：
    主  文
甲○○連續施用第二級毒品，累犯，處有期徒刑肆月，如易科罰
金，以銀元佰元即新臺幣玖佰元折算壹日，扣案之第二級毒品
甲基安非他命貳包（驗後淨重合計零點貳肆公克）、殘留甲基安
非他命之玻璃球吸食器壹只，均沒收銷燬之；又持有第一級毒品
，累犯，處有期徒刑肆月，如易科罰金，以銀元佰元即新臺幣
玖佰元折算壹日，扣案之第一級毒品海洛因貳包（合計淨重零點
零柒公克、空包裝總重零點伍零公克），均沒收銷燬之；應執行
有期徒刑柒月，如易科罰金，以銀元佰元即新臺幣玖佰元折算
壹日，扣案之第二級毒品甲基安非他命貳包（驗後淨重合計零點
貳肆公克）、殘留甲基安非他命之玻璃球吸食器壹只、第一級毒
品海洛因貳包（合計淨重零點零柒公克、空包裝總重零點伍零公
克），均沒收銷燬之。
    犯罪事實
一、甲○○前因偽造文書案件，經本院於民國92年7 月16日，以
    91年度易字第4510號判處有期徒刑6 月確定，並於93年10月
    15 日 縮刑期滿執行完畢。又因施用第二級毒品甲基安非他
    命案件，經臺灣高等法院高雄分院於93年4 月29日，以93年
    度毒抗字第56號裁定送勒戒處所觀察勒戒後，嗣於93年8 月
    25日因無繼續施用傾向出所，經臺灣高雄地方法院檢察署檢
    察官於93年8 月16日，以93年度毒偵緝字第411 號為不起訴
    處分確定。
二、詎甲○○仍不知悛悔改過、戒除毒癮，竟於觀察勒戒執行完
    畢釋放後5 年內，復基於施用第二級毒品之概括犯意，分別
    於95年4 月1 日21時許、同月3 日20時許，在高雄市○○區
    ○○路橋下，其所駕駛之計程車內，連續施用第二級毒品安
    非他命各1 次。
三、甲○○另明知海洛因係政府機關公告查禁之第一級毒品，不
    得持有，竟於95年4 月3 日20時許，在高雄市○○區○○路
    與瑞源路口附近，自不詳姓名綽號「二齒」之人處，取得第
    一級毒品海洛因2 包後，而無故持有之。嗣於同日23時許，
    在高雄市三民區○○○路157 巷60號前，為警攔檢查獲，始
    知上情，並扣得第一級毒品海洛因2 包、第二級毒品甲基安
    非他命2 包、殘留第二級毒品甲基安非他命之自製玻璃球吸
    食器1 只。
四、案經高雄市政府警察局保安大隊移送臺灣高雄地方法院檢察
    署檢察官偵查起訴。
    理  由
一、訊據被告甲○○固坦承有於上開時、地，連續施用第二級毒
    品2 次之犯行，惟矢口否認有何持有第一級毒品之犯行，辯
    稱：扣案之第一級毒品海洛因不是伊的云云。
二、經查：
  (一)就上開犯罪事實二之部分，業據被告坦承不諱，核與證人即
    查獲員警丙○○於本院審理中之證述相符，且被告為警查獲
    時所採集之尿液，經送驗後呈甲基安非他命之陽性反應，有
    高雄市立凱旋醫院濫用藥物尿液檢驗報告（報告日期：95年
    4 月17日，報告編號：A00000000 號）附卷可稽。又扣案之
    晶體2 包及吸食器1 只，經檢驗後為第二級毒品甲基安非他
    命及呈甲基安非他命之陽性反應，亦有高雄醫學大學附設中
    和紀念醫院檢驗報告（報告日期：95年6 月20日，報告編號
    ：00 00-000 ～294） 在卷為憑，是被告之自白核與事實相
    符，被告此部份之犯行堪以認定。
  (二)就上開犯罪事實三之部分，被告雖以前揭情詞置辯；惟質之
    證人即查獲員警丙○○於本院95年8 月2 日審理中之證述：
    「（問：本案是否由你查獲？）是的。（問：當時為何會將
    被告車輛攔截下來？）當時我們是在巡邏，看到被告牽著機
    車在小巷子裡行走，我們一下車就發現其機車的鑰匙是一般
    門的鑰匙，不是機車專用的鑰匙，所以我們就上前盤查，於
    盤查時，被告一直推說他沒有帶證件，被告就隨手從口袋將
    一包東西往隔壁空屋的屋頂往上丟，同時有1 包殘渣的夾鏈
    袋掉在其腳邊的地上。（問：後來有無找到被告丟到屋頂的
    東西？）有的，是一個小盒子，外觀看起來像有蓋的塑膠的
    盒子，長約8 公分，寬約5 公分，厚度約1 公分，裡面有幾
    包毒品，有第二級毒品及第一級毒品，我們並沒有將該塑膠
    盒子扣案。（問：警詢卷中照片所示之扣押物品均在塑膠盒
    子查扣到的？）照片中以鉛筆標示的1 包是在地上撿到的，
    其餘3 包是裝在屋頂所找到的塑膠盒子裡的。（問：你如何
    確定你到屋頂所撿到的東西是被告丟上去的？）因為該處是
    廢棄的房屋，在屋頂上都是樹葉及舊的東西，只有該塑膠盒
    是新的東西，而且我們在場三位警員都有看到被告將東西丟
    到屋頂的動作。（問：你們有無查看該機車座墊下的置物箱
    ？）有。（問：機車座墊下的置物箱裡面有無發現毒品？）
    沒有。（問：你的意思是說查扣的毒品都是在被告身上查到
    的？）是的。（問：被告於警詢筆錄提到毒品是放在他身上
    的口袋裡，這是被告自己陳述？）是的，被告回到警局就承
    認。（問：警詢筆錄有提到被告將毒品緊握在手中是何意？
    ）我們盤查時，被告的手從口袋伸出來，緊握著，我們要盤
    查時，被告就將握在手中的物品往上丟，其中並有1 包夾鏈
    袋掉在地上。（問：查獲時是晚上，該處又很暗，你如何確
    定該塑膠盒子是為被告所丟的？）被告將握在手上的物品往
    上一丟後，我就聽到重物摔落在鐵皮屋上的聲音，我們將被
    告制服後，就去找該東西了，後來我們找到該塑膠盒子時，
    有問被告，被告也承認該塑膠盒子是他的。（問：對證人丙
    ○○之證言有何意見？）沒有意見。」等語。顯見，被告為
    警查獲之時，其手中應持有第一級毒品海洛因與第二級毒品
    甲基安非他命各2 包，此觀於掉落於地上的那包毒品，為第
    一級毒品海洛因，而為警尋獲之小盒子中另有第一級毒品海
    洛因1 包、第二級毒品甲基安非他命2 包，倘被告承認系爭
    小盒子中第二級毒品甲基安非他命2 包為其所有（見本院95
    年8 月10日審判筆錄第8 頁），則對於同時放置於小盒子中
    另1 夾鏈袋所裝之物，為第一級毒品海洛因乙節，自無不知
    之理？綜非被告所有之物，然持有毒品罪之成立，本不以自
    己所有之物為限，只須被告主觀上就持有第一級毒品之認知
    ，非出於販賣、運輸、轉讓等具有特定之原因，客觀上復有
    實際持有第一級毒品之事實，即足當之（最高法院90年度台
    非字第174 號判決意旨參照）；況且，被告就為警查獲當時
    ，在被告腳邊之地上確實查獲1 包毒品之事實，亦未有所爭
    執，對於證人丙○○之證述，自始毫無意見，足認被告確有
    持有第一級毒品之犯行，洵堪認定。
  (三)被告固另辯稱：為警查獲之時，所扣得之第一級毒品海洛因
    2 包，係放置於其向案外人乙○○所借之車牌號碼YZP-528
    號輕型機車（該機車為丁○○所有）座墊下之置物箱中，伊
    並不知情云云；然質之證人乙○○堅決否認扣案之毒品為其
    所有（見本院95年8 月10日審判筆錄第5 頁），而證人丙○
    ○亦明確證稱，並未於上開機車座墊下查獲任何毒品，扣案
    之毒品均為原放在被告身上之毒品等情，已如前述，是被告
    所辯顯係臨訟卸責之詞，不足為信。
  (四)綜上所述，本案事證明確，被告犯行堪以認定。
三、按刑法業經總統於94年2 月2 日，以華總一義字第09400014
    901 號令修正公布，並自95年7 月1 日施行（下稱修正後刑
    法）。又行為後法律有變更者，適用行為時之法律。但行為
    後之法律有利於行為人者，適用最有利於行為人之法律；本
    法總則於其他法律有刑罰或保安處分之規定者，亦適用之，
    修正後刑法第2 條第1 項、第11條前段分別定有明文。次按
    ，新舊刑法關於刑之規定，雖同採從輕主義，係適用最有利
    於行為人之法律，既曰法律，自較刑之範圍為廣，比較時應
    就罪刑有關之共犯、未遂犯、連續犯、牽連犯、結合犯以及
    累犯加重、自首減輕、暨其他法定加減原因、與加減例等一
    切情形，綜其全部之結果，而為比較，再適用有利於行為人
    之法律處斷，最高法院24年上字第4634號判例著有明文。是
    本案被告行為後法律已有修正，爰將本案適用新舊法之比較
    ，臚列於後：
  (一)關於連續犯之適用，因被告行為後新法業已刪除連續犯之規
    定，此刪除雖非犯罪構成要件之變更，但顯已影響行為人刑
    罰之法律效果，自屬法律有變更，經比較新舊法結果，修正
    後刑法尚無有利於被告，依修正後刑法第2 條第1 項前段之
    規定，應適用被告行為時之法律，即修正前刑法第56條之規
    定論以連續犯（最高法院95年5 月23日95年第8 次刑事庭會
    議決議參照）。
  (二)關於易科罰金折算標準，依舊罰金罰鍰提高標準條例第2條
    前段之規定（現已刪除），就其原定數額提高為100 倍折算
    1 日，即應以銀元300 元折算1 日，經折算為新臺幣後，為
    新臺幣900 元折算為1 日；而依修正後刑法第41條第1 項前
    段規定：「犯最重本刑為5 年以下有期徒刑以下之刑之罪，
    而受6 個月以下有期徒刑或拘役之宣告者，得以新臺幣1 千
    元、2 千元或3 千元折算1 日，易科罰金。」。又修正前刑
    法第41條第2 項規定：「併合處罰之數罪，均有前項情形，
    其應執行之刑逾6 月者，亦同。」；修正後刑法第41條第2
    項規定：「前項規定於數罪併罰，其應執行之刑未逾6 月者
    ，亦適用之。」，經比較修正前後易科罰金之適用範圍與折
    算標準，均以舊法之規定，較有利於被告。
  (三)關於數罪併罰定應執行之刑部分，修正前刑法第51條規定：
    「數罪併罰，分別宣告其罪之刑，依左列各款定其應執行者
    ：」其中第5 款規定：「宣告多數有期徒刑者，於各刑中之
    最長期以上，各刑合併之刑期以下，定其刑期。但不得逾20
    年。」；修正後刑法第51條第5 款規定：「宣告多數有期徒
    刑者，於各刑中之最長期以上，各刑合併之刑期以下，定其
    刑期。但不得逾30年。」，經比較新舊法結果，新法並非有
    利於行為人，應依修正前刑法，定其應執行之刑。
  (四)綜上所述，就被告觸犯毒品危害防制條例之罪，而有適用刑
    法總則之規定者，揆諸首揭法律條文及判例意旨，綜合比較
    結果，以適用修正前之法律為有利於被告。
四、核被告就犯罪事實二所為，係犯毒品危害防制條例第10條第
    2 項之施用第二級毒品罪；就犯罪事實三所為，係犯同條例
    第11條第1 項之持有第一級毒品罪。被告施用前後持有第二
    級毒品甲基安非他命之低度行為，應分別為施用之高度行為
    所吸收，均不另論罪。被告先後2 次施用第二級毒品甲基安
    非他命之犯行，時間緊接，方法相同，所犯構成要件相同之
    罪名，顯係基於概括犯意反覆為之，為連續犯，應依修正前
    刑法第56條之規定以一罪論，並加重其刑。又被告前因偽造
    文書案件，經本院於民國92年7 月16日，以91年度易字第45
    10號判處有期徒刑6 月確定，並於93年10月15日縮刑期滿執
    行完畢，有上開臺灣高等法院被告前案紀錄表、本院院內索
    引卡紀錄表報表、臺灣高雄地方法院檢察署刑案資料查註紀
    錄表附卷可稽，其於刑之執行完畢後，5 年內再犯本件有期
    徒刑以上之罪，不論依修正前之刑法第47條，或修正後之刑
    法第47條第1 項之規定，均構成累犯，對被告而言並無有利
    或不利之情形，自不生新舊法比較之問題，應逕依修正前之
    刑法第47條之規定加重其刑，並就連續施用第二級毒品之部
    分，復依刑法第70條之規定，遞加之。爰審酌被告前因施用
    第二級毒品，甫於93年8 月25日觀察勒戒執行完畢釋放，就
    施用第二級毒品部分，其未滿5 年即故態復萌，無視於毒品
    對於自身健康之戕害及國家對於杜絕毒品犯罪之禁令，惡性
    非輕，本諸施用毒品者均有相當程度之生理成癮性及心理依
    賴性，其犯罪心態與一般刑事犯罪之本質並不相同，且被告
    係於5 年內再犯毒品危害防制條例第10條施用第二級毒品之
    犯行，依同條例之規定，無需再經觀察、勒戒及強制戒治之
    刑事處遇程序，為兼顧被告斷絕生理成癮性及心理依賴性之
    必要，量刑本不宜過輕；就持有第一級毒品之犯行，被告猶
    空言否認犯行，圖卸刑責，難認已有悔悟之意，惟參酌被告
    施用第二級毒品次數僅有2 次，犯後業已坦承犯行，態度良
    好、頗具悔意，其持有第一級毒品海洛因之數量輕微，持有
    時間未久等一切情狀，分別量處如主文所示之刑及諭知易科
    罰金之折算標準，並定其應執行之刑及諭知易科罰金之折算
    標準，以示懲儆。又94年2 月2 日修正之刑法施行法第3 條
    之1 第3 項規定：「於94年1 月7 日刑法修正施行前犯併合
    處罰數罪中之一罪，且該數罪均符合第41條第1 項得易科罰
    金之規定者，適用90年1 月4 日修正之刑法第41條第2 項規
    定。」，本件被告所犯施用第二級毒品及持有第一級毒品二
    罪，均為刑法修正前之犯行，復經本院各判處有期徒刑4 月
    ，定應執行刑為有期徒刑7 月，參照前揭刑法施行法之規定
    ，亦應適用修正前刑法第41條第2 項之規定，予以易科罰金
    ，附此敘明。扣案之第一級毒品海洛因2 包、第二級毒品甲
    基安非他命2 包，分別為毒品危害防制條例第2 條第2 項第
    1 款、第2 款規定之第一級、第二級毒品，有上開法務部調
    查局鑑定通知書、高雄醫學大學附設中和紀念醫院檢驗報告
    附卷可稽，及其用以盛裝各該管制毒品之外包裝袋，與殘留
    甲基安非他命之玻璃球吸食器1 只，因與各該管制毒品在物
    理上皆難以析離，爰均依同條例第18條第1 項前段之規定，
    宣告沒收銷燬之。至供鑑驗所耗損之毒品，既已滅失，自無
    庸予以宣告沒收銷燬，附此敘明。
據上論斷，應依刑事訴訟法第299 條第1 項前段，毒品危害防制
條例第10條第2 項、第11條第1 項、第18條第1 項前段，刑法第
11條、刑法第2 條第1 項前段、修正前刑法第56條、修正前刑法
第47條、修正前刑法第41條第1 項前段、第2 項、修正前刑法第
51條第5 款、刑法第70條，修正前罰金罰鍰提高標準條例第2 條
，判決如主文。
中    華    民    國    95    年    8     月    24    日
                  刑事第十一庭  審判長法  官  何秀燕
                                      法  官  林揚奇
                                      法  官  戰諭威
以上正本證明與原本無異。
如不服本判決，應於判決送達後10日內，向本院提出上訴狀。
                                      書記官  董明惠
中    華    民    國    95    年    8     月    24    日
附錄本判決論罪之法條：
毒品危害防制條例第10條：
施用第一級毒品者，處6 月以上5 年以下有期徒刑。
施用第二級毒品者，處3 年以下有期徒刑。
毒品危害防制條例第11條：
持有第一級毒品者，處3 年以下有期徒刑、拘役或新臺幣5 萬元
以下罰金。
持有第二級毒品者，處2 年以下有期徒刑、拘役或新臺幣3 萬元
以下罰金。
持有專供製造或施用第一、二級毒品之器具者，處1 年以下有期
徒刑、拘役或新臺幣1 萬元以下罰金。
持有毒品達一定數量者，加重其刑至二分之一，其標準由行政院
定之。


司法院資訊處製作；財團法人民間司法改革基金會備份。
